臺灣苗栗地方法院民事裁定　九十年再易字第六號
　　再審原告　　甲○○
　　再審被告　　乙○○
右當事人間請求遷讓房屋事件，再審原告對於本院民國九十年七月三十日八十八年度
簡上字第五九號確定判決提起再審之訴，本院裁定如左：
    主      文
再審之訴駁回。
再審訴訟費用由再審原告負擔。
    事      實
甲、再審原告方面：
一、聲明：原判決關於令原告自民國九十年七月六日起，至遷讓坐落苗栗縣公館鄉○
    ○村○鄰○○路十號二層樓房之一樓部分房屋（下稱系爭房屋）之日止，按月給
    付被告乙○○超過新台幣（下同）三千元計算之損害金之訴部分裁判，應予廢棄
    。
二、陳述：原告於八十七年六月二十五日向被告之養父劉榮春定期承租系爭房屋二層
    樓房全部，租期自八十七年七月六日至九十年七月五日止，租金每月九千元。系
    爭房屋於八十七年八月十七日移轉為被告乙○○所有，原因為贈與。然為訴外人
    劉榮春否認為其所為，而於八十八年七月十六日向臺灣苗栗地方法院檢察署提出
    劉榮清、乙○○共同詐欺、偽造文書之告訴，經臺灣苗栗地方法院檢察署檢察官
    以八十八年度偵字第三六七九號偵查案件受理並為不起訴處分，劉榮春聲請再議
    ，臺灣高等法院臺中分院檢察署檢察長以八十九年度議字第四○八號駁回再議，
    劉榮春再於八十九年四月十三日向本院起訴請求塗銷所有權移轉登記，經本院以
    八十九年度訴字第一二一號民事案件受理，嗣於九十年四月六日經苗栗縣公館鄉
    調解委員會調解成立，劉榮春撤回上開訴訟。按房屋之出租人，固不以所有權人
    為限，因此原告與劉榮春所訂之租約，雙方意思表示既已明確一致，復查無其他
    無效之原因，雖出租人劉榮春在八十七年八月十七日後名義上非所有權人，仍為
    有效。租賃係有償契約，依民法第三百四十七條，應準用同法第三百四十九條關
    於權利瑕疵擔保之規定，出租人應擔保第三人就租賃之標的物對於承租人不得主
    張任何權利；如第三人就租賃物主張權利，致承租人不能為約定之使用收益者，
    如第三人係就租賃物之一部主張權利，承租人得請求減少租金；如第三人係就租
    賃物之全部主張權利，承租人得終止契約，民法第四百三十六條、第四百三十五
    條規定甚明，最高法院四十三年度台上字第一○六七號判例亦可資參照。訴外人
    劉榮春與原告所訂租約之租賃範圍為系爭房屋整棟，被告乙○○卻無任何權源一
    直居住二樓，且一樓後方廚房、廁房也不讓原告使用，此項事實為被告所自認（
    詳見本院八十八年度簡上字笫五十九號判決書第十二頁），原告因此也受有每月
    相當於六千元之損害，換言之，被告使用系爭房屋二樓及一樓後方廚房、廁所，
    不讓原告使用，被告依社會通常之觀念可獲得為相當租金之不當得利約六千元，
    被告在八十七年七月六日至八十七年八月十六日為無權占用使用上開房屋，八十
    七年八月十七日後租賃契約對受讓人被告繼續存在，被告仍然使用上開房間，未
    讓原告使用，原判決對此不查，卻以原告支付租金九千元代價為使用系爭房屋一
    樓前面，而判決自九十年七月六日起至返還系爭房屋之日給付被告按月九千元計
    算之損害金，而未詳查被告占用乃故意不搬遷，乃可歸責於被告之給付不能，並
    非自始客觀給付不能，而謂原告所付租金九千元僅一樓前面使用部分，實有民法
    第二百二十五條規定之適用法規錯誤為原告不服，及故意忽視原告與劉榮春租賃
    契約書租賃範圍是系爭建物二層樓之有利事實即租賃契約書第一條約定之有利證
    據，爰依民事訴訟法第四百九十六條第一項第一款、第十三款及第四百九十七條
    規定在法定期間內提起本件之訴。
乙、再審被告方面：
一、聲明：再審原告之訴駁回。
二、陳述：按本件再審原告提起再審之理由，係以民事訴訟法第四百九十六條第一項
    第一款、第十三款及第四百九十七條之規定提起再審。綜觀其起訴狀所述主張再
    審之事實，不外乎劉榮春曾對被告提起刑事訴訟及被告占有系爭房屋二樓，作為
    其起訴之事實根據，惟依民事訴訟法第四百九十六條第一款規定，係顯有適用法
    規錯襄，再審原告在本件起訴狀中沒有任何敘及原審判決有何適用法規錯誤之處
    ，因此其以民事訴訟法第四百九十六條第一款作為起訴依據，並不合法。再以民
    事訴訟法第四百九十六條第一項第十三款而言，該款項規定「依當事人發現未經
    斟酌之證物或得使用該證物者。但以如經斟可受較有利益之裁判者有限。」，但
    再審原告再審起訴狀中所提出之事實及證據，都是在原審訴訟程序中已提出者，
    再審原告並沒有提出新證據，也更沒有發現新證據而言。以民事訴訟法第四百九
    十七條而言，是所謂足以影響判決之重要證物，漏未斟酌者作為再審理由。但以
    再審原告所提出之事實而言，在原審判決理由第十頁倒數第二行至第十一頁第十
    二行，就有關劉榮春與被告間之民、刑事訴訟及調解等事實，原審已採用為判決
    理由，顯係對該事實已有斟酌，並非漏未斟酌，而關於再審被告居住本件系爭房
    屋二樓一事，原審判決理由第十二頁第一行至第十一行，已有對該事實斟酌，並
    對再審原告之主張認為不足採，因此就再審原告所主張之事實，原審也並非漏未
    斟酌，綜上所述，再審原告之訴並無理由。
    理      由
一、按再審之訴顯無再審理由者，得不經言詞辯論，以判決駁回之，民事訴訟法第五
    百零二條第二項定有明文。
二、按民事訴訟法第四百九十六條第一項第一款所謂適用法規顯有錯誤者，係指確定
    判決所適用之法規顯然不合於法律規定，或與司法院現尚有效及大法官會議之解
    釋，或最高法院尚有效之判例顯然違反者而言，最高法院六十年台再字第一七○
    號著有判例可資參照。本件再審原告雖主張訴外人劉榮春與原告所訂租約之租賃
    範圍為系爭房屋整棟，再審被告卻無任何權源一直居住二樓，且一樓後方廚房、
    廁房也不讓原告使用，此項事實為再審被告所自認，再審原告因此也受有每月相
    當於六千元之損害，換言之，再審被告使用系爭房屋二樓及一樓後方廚房、廁所
    ，不讓再審原告使用，再審被告依社會通常之觀念可獲得為相當租金之不當得利
    約六千元，再審被告在八十七年七月六日至八十七年八月十六日為無權占用使用
    上開房屋，八十七年八月十七日後租賃契約對受讓人再審被告繼續存在，再審被
    告仍然使用上開房間，未讓原告使用，原判決對此不查，卻以再審原告支付租金
    九千元代價為使用系爭房屋一樓前面，而判決自九十年七月六日起至返還系爭房
    屋之日給付再審被告按月九千元計算之損害金，而未詳查再審被告占用乃故意不
    搬遷，乃可歸責於被告之給付不能，並非自始客觀給付不能，而謂再審原告所付
    租金九千元僅一樓前面使用部分，實有民法第二百二十五條規定之適用法規錯誤
    ，為再審原告不服等語，然按民法第三百四十七條規定：「本節規定，於買賣契
    約以外之有償契約準用之。但為其契約性質所不許者，不在此限。」準用同法第
    三百五十一條之規定：「買受人於契約成立時，知有權利之瑕疵者，出賣人不負
    擔保之責。但契約另有訂定者，不在此限。」，同理，承租人於租賃契約成立時
    ，知租賃物有權利之瑕疵者，出租人不負擔保之責，則出租人之受讓人當然也無
    庸對承租人負擔保責任。經查，綜觀原審全卷及其判決，再審原告於九十年七月
    六日以後仍占有系爭房屋，惟再審原告並未給付予訴外人劉榮春租金，而無權占
    有他人之房屋可獲得者為相當於租金之不當得利，為社會通常之觀念，再審被告
    自得請求系爭房屋之租金。再審原告雖以：前揭情詞置辯，惟查再審被告早在再
    審原告與劉榮清簽訂前即原審判決所稱第一租約之前，即已居住在該屋之二樓，
    而於八十七年三月八日因再審原告將電源關閉，致再審被告無水可用一事發生口
    角，再審被告自口角之次日即八十七年三月九日起即不讓再審原告使用一樓後方
    之廚房、廁所等部分，此業經原審調閱八十七年度易字第四七二號及臺灣高等法
    院臺中分院八十八年度上字第七五一號刑事判決查明，並為兩造所不爭執。故再
    審原告於八十七年六月二十五日與訴外人劉榮春簽訂第二租約即再審原告所指系
    爭租約時，即已明知二樓及一樓後方為再審被告占有而不能使用之事實，依前揭
    民法第三百四十七條準用第三百五十一條之規定，出租人劉榮春不負擔保之責，
    從而第二租約法定移轉於再審被告及再審原告之間時，再審原告亦不能據此向再
    審被告主張減少租金，故其前揭之抗辯並無可採，是原審判決並無再審原告所指
    有適用法規顯有錯誤之處。
三、按民事訴訟法第四百九十六條第一項第十三款所謂「當事人發見未經斟酌之證物
    或得使用該證物者。但以如經斟酌可受較有利益之裁判者為限。」係指前訴訟程
    序事實審之言詞辯論終結前已存在之證物，因當事人不知有此，致未經斟酌，現
    始知之者而言。若在前訴訟程序事實審言詞辯論終結前，尚未存在之證物，本無
    所謂發見，自不得以之為再審理由，又民事訴訟法第四百九十六條第一項第十三
    款所謂發見未經斟酌之證物者，係指該項證物在前訴訟程序中即已存在，而當事
    人不知其存在或不能予以使用，現始發現或得使用者而言，並以如經斟酌可受較
    有利益之裁判者為限。但在判決前如已主張其事由或已提出其證物者，則不得更
    據以提起再審之訴，最高法院二十九年上字第一００五號、及最高法院六十二年
    判字第五七九號分別著有判例可參，再審原告雖主張原審判決故意忽視原告與劉
    榮春租賃契約書租賃範圍是系爭建物二層樓之有利事實即租賃契約書第一條約定
    之有利證據等情，惟查再審原告主張原審判決未斟酌系爭第二租約第一條約定再
    審原告有使用系爭房屋整棟之權利等情，業經原審於八十九年九月一日調查證據
    時由再審原告提出系爭第二租約影本，原審並於判決事實及理由欄第六大點第（
    八）小點詳述，因再審原告於八十七年六月二十五日與訴外人劉榮春簽訂第二租
    約時，即已明知二樓及一樓後方為再審被告占有而不能使用之事實，依民法第三
    百四十七條準用第三百五十一條之規定，出租人劉榮春不負擔保之責，是第二租
    約法定移轉於再審被告及再審原告之間時，再審原告亦不能據此向再審被告主張
    減少租金，故認其抗辯，不可採信，是再審原告所指該項證物在前訴訟程序中即
    已存在，而當事人已知其存在並已主張，也予以提出使用，揆諸前揭判例意旨，
    再審原告，應不得更據以提起再審之訴。
四、末按依第四百六十六條不得上訴於第三審法院之事件，除民事訴訟法第四百九十
    六條規定外，其經第二審確定之判決，如就足影響於判決之重要證物，漏未斟酌
    者，亦得提起再審之訴，民事訴訟法第四百九十七條定有明文。按所謂足影響判
    決之重要證物漏未斟酌，係指足以影響判決基礎之重要證物，雖在前訴訟程序業
    已提出，然未經確定判決加以斟酌者而言。再審原告固然主張原審判決故意忽視
    原告與劉榮春租賃契約書租賃範圍是系爭建物二層樓之有利事實即租賃契約書第
    一條約定之有利證據等情，惟查再審原告主張原審判決漏未斟酌系爭第二租約第
    一條約定再審原告有使用系爭房屋整棟之權利等情，業經原審於八十九年九月一
    日調查證據時由再審原告提出系爭第二租約影本，原審並於判決事實及理由欄第
    六大點第（八）小點詳述，因再審原告於八十七年六月二十五日與訴外人劉榮春
    簽訂第二租約時，即已明知二樓及一樓後方為再審被告占有而不能使用之事實，
    依民法第三百四十七條準用第三百五十一條之規定，出租人劉榮春不負擔保之責
    ，是第二租約法定移轉於再審被告及再審原告之間時，再審原告亦不能據此向再
    審被告主張減少租金，故認其抗辯，不可採信之理由，是原審判決並無就系爭第
    二租約之第一條約定有漏未斟酌之情事，是再審原告之前揭主張，亦不符合該條
    之再審要件。
五、綜上所述，再審原告提起本件再審之訴所據之再審之理由，均核與民事訴訟法第
    四百九十六條第一項第一款、第十三款、第四百九十七條之規定不符，其主張顯
    無理由，爰不經言詞辯論，逕以判決駁回之。
六、據上論結，本件再審之訴為無理由，依民事訴訟法第五百零二條第二項、第七十
    八條，判決如主文。
中　　　華　　　民　　　國　　九十一　　年　　 十一 　　月　　二十一　　日
                                  臺灣苗栗地方法院民事庭
　　　　　　　　　　　　　　　　　　　審判長法官　郭千黛
　　　　　　　　　　　　　　　　　　　　　　法官　陳慧萍
                                            法官  林靜雯
右為正本係照原本作成。
本裁定不得抗告。
                                      法院書記官  張茹茵
中　　　華　　　民　　　國　　九十一　　年　　 十一 　　月　　二十一　　日
